【裁判字號】    99,訴緝,1
【裁判日期】    990422
【裁判案由】    違反槍砲彈藥刀械管制條例
【裁判全文】
臺灣桃園地方法院刑事判決               99年度訴緝字第1號
公  訴  人  臺灣桃園地方法院檢察署檢察官
被      告  甲○○
選任辯護人  楊偉奇 律師
上列被告因違反槍砲彈藥刀械管制條例案件，經檢察官提起公訴
（96年度偵字第21580 號、第22936號），本院判決如下：
    主  文
甲○○未經許可，持有手槍，處有期徒刑陸年，併科罰金新台幣
拾萬元，罰金如易服勞役以新台幣壹仟元折算壹日。
扣案之美國貝瑞塔廠製92F 型口徑9MM 制式半自動手槍壹把（槍
枝管制編號：0000000000號，含彈匣壹個）、具殺傷力仿貝瑞塔
廠牌製造之半自動玩具手槍壹把（槍枝管制編號：0000000000號
，含彈匣壹個）、制式子彈拾顆，均沒收。
    事  實
一、甲○○前於民國82年間曾因違反槍砲彈藥刀械管制條例，經
    本院判處有期徒刑5 月，又於83年間因偽造文書罪、違反槍
    砲彈藥刀械管制條例，經台灣高等法院於83年12月30日分別
    判處有期徒刑5 月、6 月確定，再於83年間因違反懲治盜匪
    條例、殺人未遂罪，經本院於84年3 月23日分別判處有期徒
    刑10年6 月、褫奪公權6 年及有期徒刑7 年6 月、褫奪公權
    4 年，應執行有期徒刑16年6 月、褫奪公權6 年確定，嗣上
    開有期徒刑5 月、5 月、6 月及其所犯軍法逃亡罪所處之有
    期徒刑1 年6 月（另有保安處分之強制工作）合併定應執行
    刑為有期徒刑2 年4 月，該有期徒刑2 年4 月與上開有期徒
    刑16年6 月、褫奪公權6 年先後接續執行，於92年12月30日
    假釋出監，須至101 年8 月31日始假釋期滿（現仍在假釋期
    間內）。其明知可發射子彈具有殺傷力之手槍、改造槍枝及
    子彈，均屬槍砲彈藥刀械管制條例所定之管制物品，非經中
    央主管機關之許可，均不得無故持有之，詎竟基於持有具殺
    傷力手槍、改造槍枝及子彈空氣槍之犯意，竟自不詳時日起
    ，從真實姓名、年籍不詳之成年人處取得美國貝瑞塔廠製92
    F 型口徑9MM 制式半自動手槍1 把（槍枝管制編號：000000
    0000號，含彈匣1 個）、具殺傷力仿貝瑞塔廠牌製造之半自
    動玩具手槍1 把（槍枝管制編號：0000000000號，含彈匣1
    個）、制式子彈10顆及具殺傷力之土造子彈2 顆（下稱上開
    槍彈）後，無故持有之。甲○○嗣於94年4 月24日傍晚，攜
    帶上開槍彈，與戊○○（已結）一同搭乘其所有，由丙○○
    所駕駛，號牌AY-0799 號之自用小客車，自甲○○位在新竹
    縣湖口鄉○○○街不詳址之住處外出時，甲○○為免上開槍
    彈為警查獲，遂將上開槍彈藏放於其所乘坐汽車後座座墊下
    ，渠等先至不詳處所喝甲○○友人之子之滿月酒，再至石門
    水庫吃活魚，再至中壢市遠東百貨附近載剛下班之甲○○之
    女友丁○○，上開行程中一直由丙○○負責駕駛，戊○○坐
    於右前座，甲○○、丁○○二人坐於後座，於車輛行經桃園
    縣桃園市○○路490 號前時，經警攔停，警方因發現該車後
    座座墊有翹起之現象，乃掀開該後座而當場起出扣得上開制
    式手槍、改造手槍各1 把（各含彈匣1 個）、子彈12顆。戊○○明知上開槍彈確為甲○○所有，其係涉有違反槍砲彈藥
    刀械管制條例之犯人，竟因自身因案通緝，且甲○○又因上
    開盜匪等重罪尚在假釋期間，甲○○因而與戊○○協議，由
    甲○○每月支應戊○○在監花費及其家用後，戊○○意圖使
    甲○○隱避而予以頂替，於94年4 月25日警訊時向警員曹富
    榮虛偽陳稱上開槍彈為其所有，並於同日檢察官偵訊、同日
    本院羈押訊問、及本院94年度訴字第1334號案件於94年7 月
    14日訊問、94年7 月20日準備程序、94年7 月26日審理時接
    續頂替甲○○陳稱其為上開槍彈所有人。嗣因本院審理時，
    因覺案情有異，加以訊問後，戊○○始自白上揭頂替之情（
    戊○○頂替部分已審結。
二、案經台灣高等法院檢察署發交臺灣桃園地方法院檢察署檢察
    官偵查起訴。
    理  由
壹、證據能力：
一、被告以外之人於審判外向法官所為之陳述，得為證據，刑事
    訴訟法第159 條之1 第1 項定有明文。證人丙○○、甲○○
    、曹富榮均於本院94年度訴字第1334號案件於94年8 月11日
    審理時到庭證述在案，證人丁○○則於台灣高等法院94年度
    上訴字第3294號案件於95年12月29日審理時到庭證述在案，
    依上開規定，均有證據能力。
二、再按刑事訴訟法第159 條第1 項規定：「被告以外之人於審
    判外之言詞或書面陳述，除法律有規定者外，不得作為證據
    」；其立法本旨係以證人於審判外之言詞或書面陳述，屬於
    傳聞證據，此項證據，當事人無從直接對於原供述者加以詰
    問，以擔保其真實性，法院亦無從直接接觸證人而審酌其證
    言之憑信性，違背直接審理及言詞審理之原則，除具有必要
    性及信用性情況之除外者外，原則上不認其有容許性，自不
    具證據能力；至所謂具有必要性及信用性情況者，例如刑事
    訴訟法第159 條之1 、之2 、之3 、之4 、之5 情形，仍例
    外認其有證據能力，然此乃係指法院未於審判期日傳喚相關
    證人到庭，案件僅能依靠該等證人於審判外之陳述以為判斷
    之情形，始需就該等審判外供述證據嚴格依照刑事訴訟法第
    15 9條之1 至之5 所定要件一一檢視各該證人之供述，作為
    證據之資格。倘法院已經依據當事人聲請傳喚證人到庭接受
    檢辯雙方之交互詰問，則法院既已透過直接、言詞審理方式
    檢驗過該證人之前之證詞，當事人之反對詰問權亦已受到保
    障得以完全行使之情況下，該等審判外證據除有其他法定事
    由（例如：非基於國家公權力正當行使所取得或私人非法取
    得等，而有害公共利益，即以一般證據排除法則為判斷），
    應認該審判外供述已得透過審判程式之詰問檢驗，而取得作
    為證據之資格，亦即其審判外供述與審判中供述相符部分，
    顯然已經構成具備可信之特別情狀，當然有證據資格（實務
    上之作用常為引用該等陳述與審判中陳述相符，強化該證人
    供述之可信度），其不符部分，作為檢視審判中所為供述可
    信與否之彈劾證據，當無不許之理，甚者，其不符部分倘係
    於司法警察、檢察事務官調查中之供述，作為認定被告犯罪
    與否或不構成犯罪與否之證據，亦僅需依照刑事訴訟法第15
    9 條之2 規定，斟酌其審判外供述作成外部環境、製作過程
    、內容、功能等情況認為之前供述較為可信，即可取得證據
    資格，而作為認定事實之證據資格（參照最高法院94年度臺
    上字第2507號、95年臺上字第2515號判決意旨）。查證人丙○○、丁○○業經本院及台灣高等法院於上開另案審判期日
    以證人身分具結後行交互詰問程序，直接言詞審理檢視其等
    證詞，故其等前於警局時所為之陳述，當然已取得作為證據
    之資格，而有證據能力。
三、在押之被告、在監之受刑人於接見時應加監視，羈押法第23
    條第2 項、監獄行刑法第65條定有明文。是以已決被告戊○○於94年8 月在押於台灣桃園看守所期間及在台灣桃園監獄
    附設勒戒所勒戒期間，其與甲○○、丁○○、乙○○會面接
    見時，上開監所自應依上開法條之規定予以在旁監看、監聽
    或錄音，是以本院、台灣高等法院上開另案審理時向上開監
    所所調得之已決被告戊○○與上開人等接見時之錄音光碟，
    依刑事訴訟法第159 條第1 項之除外規定，自具有證據能力
    ，辯護人辯稱該等光碟無證據能力云云，殊無可採。再台灣
    高等法院上開另案於95年11月6 日、95年11月9 日對上開錄
    音光碟所為之勘驗筆錄，形式上符合刑事訴訟法第42條、第
    43條之規定，就其實質言之，則為上開錄音光碟之派生證據
    ，是以，該等勘驗筆錄自亦具證據能力。
四、扣案槍、彈鑑定報告之證據能力：
    按「被告以外之人於審判外之言詞或書面陳述，除法律有規
    定者外，不得作為證據」，刑事訴訟法第159條第1項固定有
    明文，然「鑑定之經過及其結果，應命鑑定人以言詞或『書
    面』報告」，同法第206條第1項亦規定甚明，是鑑定人以書
    面為鑑定報告提出於法院，依刑事訴訟法第159條第1項立法
    理由及同法第206條第1項規定，即具有證據能力。又法院或
    檢察官得囑託醫院、學校或其他相當之機關、團體為鑑定，
    或審查他人之鑑定，並準用第203條至第206條之1之規定，
    刑事訴訟法第208條第1項亦定有明文。依此，檢察官對於偵
    查中之案件，認須實施鑑定者，固應就具體個案，選任鑑定
    人或囑託鑑定機關（團體）為之；但對於司法警察機關調查
    中之案件，或有量大或急迫之情形，為因應實務之現實需求
    ，如檢察官針對該類案件之性質（例如：查扣之毒品必須檢
    驗其成份、對施用毒品之犯罪嫌疑人必須檢驗其體內有無毒
    品代謝反應、對於查扣之槍砲彈藥必須檢驗有無殺傷力、對
    違反野生動物保育法案件必須鑑定是否屬於保育類動物案件
    等），認為當然有鑑定之必要者，經參看法務部92年5月20
    日法檢字第092080203號函送之法務部「因應刑事訴訟法修
    正工作小組」研討之刑事訴訟法修正相關議題第21則之共識
    結論，以及臺灣高等法院於92年8月1日舉行之刑事訴訟法新
    制法律問題研討會第三則法律問題研討結果之多數說（載於
    司法院92年8月印行「刑事訴訟法新制法律問題彙編」第15
    頁至第18頁），基於檢察一體原則，得由該管檢察長對於轄
    區內之案件，以事前概括選任鑑定人或囑託鑑定機關（團體
    ）之方式，俾便轄區內之司法警察官、司法警察對於調查中
    之此類案件，得即時送請事前已選任之鑑定人或囑託之鑑定
    機關（團體）實施鑑定，該鑑定人或鑑定機關（團體）亦應
    視同受承辦檢察官所選任或囑託而執行鑑定業務，其等出具
    之書面鑑定報告應屬刑事訴訟法第206條所定之傳聞例外，
    當具有證據能力（參看法務部92年9月1日法檢字第09200350
    83號函）。從而，本件扣案槍彈，經由查獲之臺北市政府警
    察局依先前轄區檢察署檢察長事前概括選任槍彈鑑定機關即
    內政部警政署刑事警察局實施鑑定，而經內政部警政署刑事
    警察局出具該局94年5 月24日刑鑑字第0940069897號鑑驗書
    ，自應認具有證據能力而得為本件之證據。
五、另本件認定事實所引用之卷內其餘卷證資料，並無證據證明
    係公務員違背法定程序所取得，被告於審判程序中復未於言
    詞辯論終結前表示異議，且卷內之文書證據，亦無刑事訴訟
    法第159 條之4 之顯有不可信之情況與不得作為證據之情形
    ，則依刑事訴訟法第159 條之5 之規定，本件認定事實所引
    用之所有文書證據，均有證據能力，合先敘明。
貳、實體部分：
一、訊據被告甲○○固承認其於94年4 月24日傍晚與戊○○、丙○○共同搭乘其所有，號牌AY-0799 號之自用小客車，自其
    位在新竹縣湖口鄉○○○街之住處外出，並有至其友人兒子
    滿月酒處餐飲，亦有至石門水庫附近吃活魚，晚間有至中壢
    遠東百貨接其女友丁○○下班，車行至桃園市○○路490 號
    時為警攔停，然矢口否認上開犯行，辯稱：自湖口鄉○○○
    街之住處出發，就是由伊駕駛的，戊○○坐後座，丙○○坐
    右前座，渠等先至石門吃活魚，再至伊友人設於龜山鄉聚福
    樓餐廳之滿月酒餐宴，再至中壢遠東百貨接丁○○，此等路
    程均由伊駕駛，然後伊又駕車至查獲地點附近路邊攤吃消夜
    ，吃完後，伊才將汽車鑰匙交給丙○○，由丙○○駕駛，旋
    即因紅燈違規右轉被攔停查獲；伊根本不知道後座座墊下方
    有槍，該車是老車，後座座墊本來就撬撬的；後座座墊下方
    之槍彈是戊○○的；乙○○、丁○○去會客所講的內容，伊
    事先都不知道，渠二人去會客後向伊說戊○○要咬伊，所以
    後來伊去會客時才會激動罵戊○○；卷附照片之包包以前是
    伊的，但是後來伊給戊○○、丙○○使用，查獲當天是戊○○或丙○○在使用的，當天是戊○○在揹的云云。辯護人則
    另辯以：由桃園監獄之會客紀錄內容觀之，頂多僅能推論戊○○有替人頂罪之嫌，要無法進進一步推論認定被告甲○○
    即為本件扣案槍彈之真正持有人，縱設被告甲○○有教唆戊○○為他人頂罪之嫌，則觀其監所會面之談話錄音內容，僅
    得見被告甲○○係替另一名友人代話轉告戊○○，並無被告
    甲○○承認系爭扣案槍彈為其所有之任何言談，實無法依此
    含糊之監所面會談話錄音，即論斷系爭扣案槍彈為被告甲○○所有，再查，當時警方查緝到系爭扣案槍彈時，其係藏放
    於汽車後座之椅墊下方空間，而現場除系爭槍彈外，該空間
    內尚置放有三五牌香菸、打火機、零錢、發票、藥膏蓋子等
    雜物，惟依此物品置放同一處所之常情，此等雜物應同屬槍
    彈持有人所有，然由戊○○之供述：「（審判長問）甲○○
    有無抽煙？（被告戊○○答）有。也是七星。」（參鈞院94
    年度第1334號卷第94頁），及證人丙○○亦證述：「（審判
    長問）甲○○有無抽煙？（證人丙○○答）有。好像也是七
    星。」等語（參鈞院94年度第1334號卷第107 頁），可知被
    告甲○○並無抽三五香菸之習慣，由此得證系爭槍彈並非被
    告甲○○所有，其持有者應另為他人云云。惟查：
(一)、戊○○於前案（即本院94年度訴字第1334號、台灣高等法院
    94 年 度上訴字第3294號案件）警詢時雖供稱：扣案槍彈是
    於94 年4月24日中午1 時許，在桃園縣中壢市○號○○○路
    北上交流道下方放置的，上開槍彈是向綽號「阿唐」之男子
    以新台幣（下同）20萬元購得云云（前案偵查卷第10頁）。
    然其早已在本院及台灣高等法院前案自94年8 月11日以次審
    理時均翻稱該等槍彈是被告甲○○的，並於本院99年3 月2
    日審理時證稱「（辯護人問：你知道這兩把槍是如何會放在
    車輛之椅墊下面？）這兩把槍是放在一個背包裡面，是被告
    揹著這個背包進到車子裡面，被告如何將藏有這兩把槍的背
    包放在車子的後座坐墊下我沒有看見。」、「（辯護人問：
    為什麼你之前在你自己的槍砲彈藥刀械管制條例案件中於警
    、偵訊、第一審初期審理階段均宣稱本件扣案之槍彈是你所
    有？）案發前幾天，被告和我討論，當時我是通緝犯身分，
    如果我出事的話，本件非法持有槍彈的責任就由我承擔，被
    告會負責我在監獄及外面之生活費用。」、伊自94年4 月24
    日至次日查獲止，只要坐上上開車輛，就是坐在副駕駛座，
    因為甲○○要去載他的女友，所以後座要留給他的女友坐等
    語。
(二)、又證人戊○○於本院上開審理期日雖另證稱其94年4 月24日
    並未看到被告甲○○將本案扣案之槍彈放進車內之情形，辯
    護人據以質疑為何其知道扣案槍彈為被告所有，然證人戊○○於同審理期日證稱「（法官問：94年8 月間你在押期間，
    乙○○、丁○○有一次共同去接見你，乙○○問你，這件事
    為何搞到被告也要出庭，還說你被法官騙，你不是初犯，你
    是老犯人了，哪有人愈多條罪越輕，怎麼死都要自己挑起來
    ，說外面的人全部不知情，你說你煩你家人都沒有消息，丁○○則向你說，你家裡那邊的人，他們會繼續幫你溝通，乙○○說，就算你供出來就會沒罪嗎，你可以去問人，乙○○
    說，就算你供詞不一致也很簡單，因為你精神異常，而且有
    用藥，你說你父親有寫信來，乙○○說，你父親會慢慢原諒
    你，因為你不是初犯，一開始他當然會生氣，久而久之，就
    會原諒你，丁○○接著說，他們會再去你家，向你家裡的人
    求情，乙○○又說，要照你在警訊的說法向法官講，不要再
    變，並說法官是騙你的，這件不是特殊大案子，你沒有辦法
    轉為污點證人，不是因為你咬不咬『他』，因為『他』有假
    釋在身，就算你咬任何一人，罪都不會比較輕，你只要不承
    認，不咬誰，誰都沒事，當日的乙○○和丁○○一直說要幫
    你安撫你的家人，乙○○還要你不要說出實情，他們是否是
    幫被告到監所想要鞏固你的心防，要你承擔罪責到底？）是
    的。」、「（法官問：乙○○說，『他』有假釋在身，『他
    』所指為何人？）是被告。」、「（法官問：依被告的前科
    表，他84年有一條盜匪罪、一條殺人罪，二條合併處16年6
    月有期徒刑，92年12月30日才假釋要到101 年8 月31日才假
    釋期滿，你是否知道在案發時，被告有這條案子的假釋案？
    ）知道。」、「（法官問：94年8 月9 日被告於你在押期間
    去和你會面，他說他有邀光頭一起去向你家人講很久，他有
    叫阿海匯錢給你一個友人，但是阿海沒有匯錢，他前幾天有
    罵阿海，又說你的朋友已經請好律師，全部都準備好了，你
    現在要翻供的話，你的朋友說，即使你翻供一樣要關，又說
    ，哪天你出庭，很多人會去旁聽，你以為一封信寫去山上，
    人家就會寄錢或來看你，你有辦法上訴嗎，你去翻供到時候
    看誰理你，你走頭無路時，你朋友收留你，從頭騙朋友、騙
    家人，不然你就不要答應人家，你朋友有告訴你，你如果真
    的不要，不然就給阿強去，那你為什麼還要答應等語，被告
    和你會面時講這些話的目的，是否就是要你按照之前你們講
    好的，要你承擔到底？）是的，因為被告之前自己答應我的
    事都沒有做到。」、「（法官問：你指的是被告要匯錢給你
    ，以及安頓你家人的承諾嗎？）是的。」、「（法官問：被
    告為什麼這麼擔心你翻供呢？）因為他假釋還很長。」等語
    。足見被告甲○○、丁○○、乙○○三人在被告在監所期間
    積極與戊○○串供之事實，再依台灣高等法院上開另案95年
    11 月6日、95年11月9 日之勘驗筆錄，其三人積極教唆戊○○不要翻供，乙○○且積極教唆戊○○要說「他完全不知情
    ，你偷放的」、有無麼好沒有辦法向法官講出來的，「你就
    直接頂他」，不用對他客氣等語，而戊○○則完全未提及欲
    咬甲○○之事，戊○○尚且向被告甲○○稱「要講什麼呢」
    ，另向乙○○、丁○○稱「我現在沒有說什麼，法官只是不
    相信」等語，可見被告甲○○於本院辯稱乙○○、丁○○去
    會客後向伊說戊○○要咬伊，所以後來伊去會客時才會激動
    罵戊○○云云，完全與事實不符，再乙○○一再曉諭戊○○
    「他」有假釋在身，咬他於事無補，如咬他罪會較輕，我頭
    給你砍等語，可見乙○○絕非為自己之利益而至監所與戊○○串供，而丁○○於該時並非係乙○○之女友，而係被告甲○○之女友，丁○○至監所與戊○○串供亦絕無可能係為乙○○之利益，反而，乙○○所稱「他完全不知情，你偷放的
    」、「他」有假釋在身，俱指向「他」即係被告甲○○（94
    年4 月24日僅有被告甲○○、戊○○、丙○○一同自被告甲○○安宅十街住處駕駛被告甲○○上開自小客車上路，是所
    謂「偷放」當然係指隱瞞甲○○而偷放，斷無可能欲隱瞞非
    車主之丙○○偷放。此外，被告甲○○有如事實欄所載假釋
    之情，則有台灣新竹地方法院檢察署刑案資料查註紀錄表可
    供勾稽），而以丁○○與乙○○、甲○○之關係言之，丁○○當然係為被告甲○○之利益而欲與戊○○串供。再自被告
    甲○○上開接見戊○○之言語觀之，被告甲○○亟欲表白己
    已透過阿海匯錢給戊○○之家人，可見被告甲○○係為己之
    利益而進監所欲與戊○○串供。是以，被告甲○○、丁○○
    、乙○○皆明白係為被告甲○○之利益而欲與戊○○串供，
    且乙○○又積極教唆戊○○向法院供稱被告甲○○不知情，
    若扣案槍彈非屬被告甲○○所有，被告甲○○、丁○○、乙○○斷不至於有上開積極且具體之勾串行為，扣案槍彈屬被
    告甲○○所有之事實明確，初無庸證人戊○○親眼目擊被告
    甲○○將該等槍彈放進車內或後座座墊下，始得確定。
(三)、再者，扣案之槍彈係在車號AY—0799號自小客車之後座椅墊
    下所查獲，查獲當時係由丙○○駕駛該車，戊○○坐在副駕
    駛座，甲○○坐在左後座，丁○○坐在右後座，且椅墊下之
    槍彈並未以任何背包、包裝袋或包裝紙包裹，直接裸露放置
    在椅墊下；又上開汽車之車主係甲○○，該車平日由甲○○
    使用，偶爾會交由丙○○使用，但戊○○本身並無鑰匙等情
    ，業經丙○○、甲○○及丁○○分別於本院另案審理及警詢
    時證述明確（前案偵查卷第18至26頁、本院94年度訴字第
    1334 號 卷第106 、113 至114 頁），並有查獲照片2 張在
    卷可查（前案偵查卷第31頁）。是扣案之槍彈既未以任何背
    包、包裝袋或包裝紙妥善包裹掩護，即直接放置在汽車之後
    座椅墊下，可見持有該槍彈之人，應係經常使用該車，平常
    即對於上開汽車有事實上管領支配能力之人，才會放心將上
    開槍彈未經包裝，即放置在後座椅墊之下方。而戊○○並非
    車號AY —0799 號汽車之車主，平日不曾使用過上開汽車，
    亦無上開汽車之鑰匙，業經證人丙○○於警訊及本院94年度
    訴字第13 34 號審理中證述明白，是本件案發當時駕車之人
    為丙○○，且該車之車主即被告甲○○亦在車上，可見戊○○於案發當時，對於上開汽車並無任何支配管理之權利。另
    槍彈攜帶、持有人藏放槍彈自會以其自身可以掌控或隨手可
    取之處，惟參酌案發時槍彈藏放之位置，距離戊○○所坐之
    副駕駛座較遠，且置於車主即被告甲○○所坐之後座之座墊
    下方，戊○○又非駕駛人，無法以汽車鑰匙控制車輛之行進
    、停止與置物空間之開啟，甚至取物又受制於需請坐於該座
    墊上之被告甲○○先行離座，始可取出甚為不便，則扣案槍
    彈若確屬戊○○所有，戊○○竟將此等危險之違禁物品未為
    隱蔽，直接放置在被告甲○○可輕易掌控支配且受制於甲○○、而戊○○本身反而無法管領支配之位置，且未堅持由其
    駕駛上開汽車，以便掌控車輛之行、止與置物空間之開啟，
    已屬難以想像之事。
(四)、又證人即查獲員警曹富榮於本院94年度訴字第1334號審理時
    到庭證稱：在查獲現場發現槍彈時，有問槍是誰的？不確定
    到底有無人承認，但回警察局時戊○○就說槍是他的。在現
    場時我有問甲○○說車主是你，槍是否也是你的？他說槍不
    是他的，他不知道槍是誰的？他並沒有提到這部車有跟別人
    共用或借給別人使用。在查獲槍之後，有把車子再搜索一遍
    ，印象中現場有2 個背包，戊○○沒有背背包，但甲○○有
    背1 個背包，那女子也有背一個背包，車上好像沒有背包。
    甲○○背的背包長約45公分、寬約28公分、厚度撐開後約有
    12 公 分，當時我檢視過裡面沒有東西，所以沒有特別問他
    背包是誰的，他也沒有說背包是誰的。至於那個女生背的小
    背包很小，連1 把槍都放不下等語詳盡（本院94年度訴字第
    1334 號 卷第89至92頁）；核與甲○○於94年8 月11日在本
    院94年度訴字第1334號審理時到庭證述：當天戊○○和丙○○都沒有背包包，我有背包包，就是今日所帶之包包等語（
    本院94 年 度訴字第1334號卷第114 、115 頁）及該案證人
    甲○○於台灣高等法院94年度上訴字第3294號審理中證稱：
    原審卷第134 頁照片內之包包當天確實在車上，背包也是我
    的，當天包包是我的揹的等語，以及丙○○於本院94年度訴
    字第1334 號 審理時結證稱：當天沒有看到戊○○身上有背
    包或手提袋等東西，甲○○有背包放車上，但沒有背下車等
    語相符（本院94年度訴字第1334號卷第108 頁）。是被告甲○○於本院審理時翻稱照片之包包以前是伊的，但是後來伊
    給戊○○、丙○○使用，查獲當天是戊○○或丙○○在使用
    的，當天是戊○○在揹的云云，核無足採。據上，扣案之槍
    彈既然未經包裝隱蔽即放置在椅墊下方，衡情持有該槍彈之
    人勢必會另行隨身攜帶背包，以便在上車前或離開車子之後
    ，將槍彈予以放入或取出，而隨身攜帶於身邊，要無未攜帶
    任何可供裝盛槍彈之背包或袋子，便直接徒手拿取槍彈放入
    車內、或自車內徒手將槍彈取出之可能。而本案查獲時戊○○既未攜帶任何背包或手提包，反觀被告甲○○所攜帶之背
    包，其大小恰可容納的下2 枝槍枝及其他雜物，有甲○○到
    庭作證時當庭拍攝其所攜帶之背包照片2 張附卷可佐（台灣
    高等法院94 年 度上訴字第3294號卷第134 頁），且證人曹
    富榮於本院94 年 度訴字第1334號審理中亦證稱甲○○所背
    的之包包內空無一物等語（本院94年度訴字第1334號卷第91
    頁），而本院審視該背包並不具特別之造型或美感，被告甲○○何以背用一空背包在身上實匪夷所思？是案發當時僅有
    車主甲○○擁有可供裝盛扣案槍彈之背包，故扣案之槍彈較
    應係甲○○攜帶放置於車上，而戊○○則無攜帶扣案槍彈至
    車上之可能。況且，扣案槍彈若非屬被告甲○○所持有之物
    ，而係他人借用該車時所趁機藏放，則甲○○在為警查獲當
    時，應極力澄清該車之使用狀況，並告知警方該車曾由他人
    佔用或曾交由他人使用方是，但被告甲○○為警查獲當時卻
    未為上開陳述，迄至警察局製作筆錄時方辯稱其曾下車1 小
    時，留戊○○單獨在車上，且戊○○亦係迄警局製作筆錄時
    ，方承認扣案槍彈為其所有，由此可見上開汽車確實未曾交
    由戊○○管領使用，故被告甲○○在查獲當時才未極力澄清
    此點；惟因從被查獲至送到警察局之過程中，被告甲○○與
    戊○○取得由戊○○頂罪之共識，戊○○方於警詢中供承扣
    案之槍彈為其持有。再參前案證人甲○○、丁○○以及案外
    人乙○○於被告在台灣桃園看守所羈押期間與戊○○接見時
    之錄音，不時反應出戊○○係替人頂罪之意含，且被告甲○○、案外人乙○○亦一再勸說，既然答應他人頂罪就不要翻
    供，不然就給阿強去（頂替），或翻供也沒有用，亦或你咬
    任何人，罪都不會比較輕，還是要關等語，此見諸台灣高等
    法院94年度上訴字第3294號案件95年11月6 日、11月9 日勘
    驗筆錄自明，是戊○○於本案證稱：因其在通緝中，被告甲○○又還有很長之假釋期間，甲○○又答應要照應其家人之
    原因，故在警、偵訊時才替他頂罪等語，應屬非虛，亦與上
    開查獲迄製作警詢筆錄之過程相符，應堪採信。又證人曹富
    榮於本院另案審理時尚證稱其查獲本案時，有用手電筒照
    AY-0799 號自小客車後座，伊有發現後座座墊有一點撬起來
    等語，可見一臨時於深夜照明不良之情形下查看該車後座之
    員警尚知該車後座座墊撬起來，事有蹊竅，而翻開後座座墊
    進而查獲本件槍彈，則與女友坐於後座之車主即被告甲○○
    竟渾然不知該一事實，與常情大為背謬。再依卷附查獲照片
    觀之，上開車輛後座座墊下除有槍彈外，尚有二包七星牌香
    煙，一包三五牌香煙等物，是辯護人辯稱被告甲○○僅抽七
    星牌香煙，而上開車輛後座座墊下卻無七星牌香煙云云，辯
    述之前提事實不存在，併此敘明。
(五)、再按測謊鑑定，係依一般人若下意識刻意隱瞞事實真相時，
    會產生微妙之心理變化，例如：憂慮、緊張、恐懼、不安等
    現象，而因身體內部之心理變化，身體外部之生理狀況亦隨
    之變化，例如：呼吸急促、血液循環加速、心跳加快、聲音
    降低、大量流汗等異常現象，惟表現在外之生理變化，往往
    不易由肉眼觀察，乃由測謊員對受測者提問與待證事實相關
    之問題，藉由科學儀器（測謊機）紀錄受測者對各個質問所
    產生細微之生理變化，加以分析受測者是否下意識刻意隱瞞
    事實真相，並判定其供述是否真實；測謊機本身並不能直接
    對受測者之供述產生正確與否之訊號，而係測謊員依其專業
    之學識及經驗，就測謊紀錄，予以客觀之分析解讀，至於測
    謊鑑定究竟有無證據能力，刑事訴訟法並無明文規定，惟實
    務上，送鑑單位依刑事訴訟法第208 條第1 項規定，囑託法
    務部調查局或內政部警政署刑事警察局為測謊檢查，受囑託
    機關就檢查結果，以該機關名義函覆原囑託之送鑑單位，該
    測謊檢查結果之書面報告，即係受囑託機關之鑑定報告，該
    機關之鑑定報告，形式上若符合測謊基本程式要件，包括：
    (1)經受測人同意配合，並已告知得拒絕受測，以減輕受測者
    不必要之壓力。(2)測謊員須經良好之專業訓練與相當之經驗
    。(3)測謊儀器品質良好且運作正常。(4)受測人身心及意識狀
    態正常。(5)測謊環境良好，無不當之外力干擾等要件，即賦
    予證據能力，有最高法院92年台上字第2282號判決意旨足參
    。台灣高等法院上開案件審理中，經得該案被告戊○○同意
    後送請法務部調查局進行測謊，經該局以控制問題、混合問
    題法進行測謊鑑定結果發現：「戊○○稱(1)扣案之槍彈非其
    所有；(2)扣案之槍彈係甲○○所有；(3)其未向「阿堂」購買
    扣案之槍彈；(4)其未將扣案之槍彈放置車上；前述問題經測
    試無情緒波動反應，研判未說謊。」此有法務部調查局94年
    12 月21 日調科壹字第09400553690 號測謊報告書一紙在可
    卷可參，且該測謊係經戊○○同意，且測謊儀器運作正常、
    施測環境未受干擾以及施測者經良好之專業訓練及經驗以及
    被告受測時身心及意識狀態正常，是該測謊鑑定不僅，具有
    證據能力，且具相當之可信度，此亦有測謊過程參考資料一
    份在卷可參，另反觀諸前案案外人丙○○及被告甲○○於該
    次測謊鑑定時均未前往接受測謊，益證，戊○○前述係替被
    告宋隆頂罪等語，應非臨訟虛擬，自堪採信。
(六)、再者，甲○○於本院94年度訴字第1334號審理時證述：案發
    前一天是在湖口的安宅十街與被告碰面，約下午4 、5 點時
    出門，我是和被告、丙○○一起出門的。丙○○是本來就在
    安宅十街和我在一起，被告是94年4 月24日當天早上才來找
    我，在此之前，我和被告最近一次是在一星期前見面，而這
    一星期之時間車子都是我和丙○○在開。案發前一天下午我
    開車到桃園去吃朋友的滿月酒，之後就在桃園晃等丁○○下
    班，下班後就一起去吃宵夜，吃宵夜時因為有喝酒所以才換
    丙○○開車，之後就被查獲等語（本院94年度訴字第1334號
    卷第115 至118 頁、120 頁）；核與戊○○供稱查獲前一天
    其與丙○○、甲○○3 人一同自新竹湖口之安宅十街出門，
    車子都不是被告開的等語相符。至於丙○○雖然本院上開另
    案於94年8 月11日審理時證稱：查獲前一天約晚上9 點多是
    甲○○開車到新屋交流道接我，甲○○開一開以後，就叫我
    開車，在要去桃園時，就換我開車，甲○○接我時，戊○○
    坐在後座云云，然上開證詞顯與戊○○及被告甲○○所述之
    情節不同，且與丙○○本身於警詢時供稱：24日下午6 時許
    甲○○駕車載被告及丁○○至中壢市載我等語亦有歧異，顯
    見丙○○此部分之證言不實，其顯係為迴護被告甲○○之偽
    證之詞。應以戊○○與被告甲○○所述：戊○○、甲○○與
    丙○○3 人係於案發前一天一起自新竹湖口出門，且途中戊○○未開過該車等情，方與事實相符。
(七)、末查，甲○○於前案第一審、第二審審理及本院審理時雖均
    證稱及供稱：吃滿月酒時，本來我只想包一下禮金就走，但
    後來遇到朋友，就留下來吃，所以只有我和丙○○一起進去
    吃，吃了1 、2 個小時，這段時間被告在車上等，我車鑰匙
    沒有拔下，當時車停在停車場，但戊○○都沒有進來找我們
    ，我也沒有出去跟戊○○說我們要留下來吃云云，直指戊○○曾有1 、2 個小時的時間單獨留在車內，而可將槍彈藏放
    在該車後座椅墊下。然查：被告甲○○於前案第一審審理時
    曾復稱：當天吃完宵夜後本來是要找地方睡覺，睡醒後我要
    載丁○○去上班，至於丙○○與戊○○要去哪裡我不知道。
    戊○○到安宅十街找我時，好像有帶塑膠袋裝吃的東西，下
    午出門時被告有拿7-11的綠色塑膠袋裝衣服類，戊○○當天
    並沒有開車去安宅十街等語在卷（本院94年度訴字第1334號
    卷第121 至122 、124 至125 頁、台灣高等法院94年度訴字
    第3294號案件95年12月29日審理筆錄第7 、8 頁）。是戊○○於94年4 月24日到安宅十街找被告甲○○之前，既有一星
    期左右之時間並未接觸到上開汽車，且當日與甲○○、丙○○一同出門後，戊○○均未單獨駕駛該車，且車主甲○○至
    桃園找丁○○後，亦打算繼續使用該車，並無將該車交由戊○○單獨使用之計畫，準此，戊○○從頭到尾對於該車均無
    獨立之時間、空間可供掌控支配，甚至日後能否繼續乘坐、
    使用該車輛，亦非戊○○能掌控，是戊○○根本不具有實際
    之管理力，故戊○○身上縱使持有槍彈，衡情亦會選擇繼續
    隨身攜帶，要無將槍彈從隨身之背包取出，置於他人即被告
    甲○○所管領之汽車座位椅墊下之可能。又扣案槍彈若為戊○○所放置，其應選擇坐在後座以便就近監視管理，豈有坐
    在距離較遠之前座而難以掌控之可能？其次，戊○○在車上
    時並未攜帶任何背包，已如前述，縱如被告甲○○所述，戊○○上車時有攜帶一塑膠袋，但衡情一般人不會將槍彈此等
    具有相當重量之違禁物，置於無法裝盛過重物品，且無鈕釦
    、拉鍊等可供封口隱蔽，並係淺色軟質材料而可能透出內容
    物顏色、形狀之塑膠袋內。故戊○○既未攜帶任何可供裝盛
    槍彈所用之背包，自無在上車前隨身攜帶槍彈，而於上車後
    再利用甲○○與丙○○進入餐廳喝滿月酒之期間，將槍彈藏
    放於後座椅墊下之可能。是以，本案槍彈之所有人及持有人
    為被告甲○○無訛，戊○○則僅係於警、偵訊及本院前案審
    理之前階段為之頂替之事證明確。
(八)、扣案之槍彈，經送鑑定，其中槍枝二把，其一係美國貝瑞塔
    廠製92F 型口徑9MM 制式半自動手槍（槍枝管制編號：0000
    000000號），機械性能良好，可擊發同口徑制式子彈，另一
    為具殺傷力仿貝瑞塔廠牌製造之半自動玩具手槍（槍枝管制
    編號：0000000000號），機械性能良好，可擊發適用之子彈
    ，該二槍枝認均具殺傷力。送鑑子彈12顆，其中10顆均為9m
    m 制式子彈，認均具殺傷力，另二顆則為土造金金屬彈殼分
    別加裝8.9mm 、8.9mm 金屬彈頭而成之土造子彈，經實際試
    射，可擊發，認均具殺傷力，有內政部警政署刑事警察局出
    具之94年5 月24日刑鑑字第0940069897號鑑驗書。是本案被
    告上開犯行事證明確，應依法論科。
二、(1)、按行為後法律有變更者，適用行為時之法律，但行為後
    之法律有利於行為人者，適用最有利於行為人之法律，95年
    7 月1 日修正施行後之刑法第2 條第1 項定有明文。刑法修
    正之比較新舊法，應就罪刑有關之共犯、未遂犯、想像競合
    犯、牽連犯、連續犯、結合犯，以及累犯加重、自首減輕暨
    其他法定加減原因（如身分加減）與加減例等一切情形，綜
    其全部罪刑之結果而為比較，最高法院95年5 月23日95年度
    第8 次刑庭會議決議可資參照。惟無有利不利之修正，非屬
    法律變更，應逕適用修正後之規定。(2)、被告行為後，關於
    槍砲彈藥刀械管制條例第7 條第4 項、第8 條第4 項、第12
    條第4 項之罪，其法定罰金刑最低度部分，由修正前刑法第
    33 條 第5 款規定為銀元1 元以上，依罰金罰鍰提高標準條
    例第1 條前段提高為10倍（提高後折算為新臺幣30元），修
    正後刑法第33條第5 款則修正為新臺幣1000元以上，以百元
    計算之，屬科刑規範事項之變更。經綜合本件論罪科刑有關
    之一切情形加以比較，修正後之刑法對被告並無較為有利，
    罪名部分應適用被告行為時即修正前之刑法。(3)、被告於行
    為時，刑法第42條第2 項前段規定：「易服勞役以1 元以上
    3 元以下折算一日。」又其行為時之易服勞役折算標準，業
    據修正前罰金罰鍰提高標準條例第2 條前段規定，就其原定
    數額提高為100 倍折算1 日，則其行為時之易服勞役折算標
    準，應以銀元300 元折算1 日，即新台幣900 元折算1 日。
    惟95年7 月1 日修正公布施行之刑法第42條第3 項前段規定
    ：「易服勞役以新台幣一仟元、二仟元或三仟元折算一日。
    」比較修正前後之易服勞役折算標準，以修正後之規定，較
    有利於被告，關於易服勞役部分則應依刑法第2 條第1 項但
    書規定，適用修正後之刑法第42條第3 項前段規定，定其易
    服勞役之折算標準。至於刑法第11條前段、第55條想像競合
    犯之修正及刑法第38條第1 項第1 款之修正分別為文字修正
    或法理明文化，非屬法律變更，應適用新法。
三、核被告所為，係犯槍砲彈藥刀械管制條例第7 條第4 項之未
    經許可持有（制式）手槍罪、第8 條第4 項之未經許可持有
    具殺傷力之其他槍枝罪、第12條第4 項之未經許可持有子彈
    罪。被告以一行為同時持有上開槍彈，是以一行為同時觸犯
    上開三罪名，為想像競合犯，應依修正後刑法第55條之規定
    ，從最重之槍砲彈藥刀械管制條例第7 條第4 項之未經許可
    持有（制式）手槍罪處斷。爰審酌被告非法持有二槍枝及十
    數發子彈之社會危害性甚鉅、其中一枝槍且係殺傷力強大之
    制式手槍、其之犯罪手段、其犯後非但飾詞卸責且又教唆他
    人為之頂替之犯後態度等一切情狀，量處如主文所示之刑，
    罰金部分應依修正後刑法第42條第3 項前段諭知其易服勞役
    之折算標準。扣案之具殺傷力之美國貝瑞塔廠製92F 型口徑
    9MM 制式半自動手槍壹把（槍枝管制編號：0000000000號）
    、具殺傷力仿貝瑞塔廠牌製造之半自動玩具手槍壹把（槍枝
    管制編號：0000000000號）、制式子彈拾顆，均為違禁物，
    應依刑法第38條第1 項第1 款之規定宣告沒收，另土造子彈
    二顆，已經試射，已無殺傷力，自不諭知沒收。
據上論斷，應依刑事訴訟法299條第1項前段，槍砲彈藥刀械管制
條例第7 條第4 項、第8 條第4 項、第12條第4 項，修正後刑法
第11條前段、第2 條第1 項、第55條、第42條第3 項前段、第38
條第1 項第1 款，判決如主文。
本案經檢察官蔡奇曉到庭執行職務
中    華    民    國    99    年    4     月    22    日
                  刑事第三庭審判長法  官  謝順輝
                                  法  官  張詠惠
                                  法  官  曾雨明
以上正本證明與原本無異。
如不服本判決應於收受判決後10日內向本院提出上訴書狀，並應
敘述具體理由。其未敘述上訴理由者，應於上訴期間屆滿後20日
內向本院補提理由書(均須按他造當事人之人數附繕本)「切勿逕
送上級法院」。
                                  書記官  蘇  萱
中    華    民    國    99    年    4     月    22    日
附錄論罪科刑法條全文：
槍砲彈藥刀械管制條例第7條第4項
未經許可，持有、寄藏或意圖販賣而陳列第一項所列槍砲、彈藥
者，處五年以上有期徒刑，併科新臺幣一千萬元以下罰金。
槍砲彈藥刀械管制條例第8條第4項
未經許可，持有、寄藏或意圖販賣而陳列第一項所列槍枝者，處
三年以上十年以下有期徒刑，併科新臺幣七百萬元以下罰金。
槍砲彈藥刀械管制條例第12條第4項
未經許可，持有、寄藏或意圖販賣而陳列子彈者，處五年以下有
期徒刑，併科新台幣三百萬元以下罰金。

司法院資訊處製作；財團法人民間司法改革基金會備份。
